【裁判字號】    97,上訴,1453
【裁判日期】    970724
【裁判案由】    違反槍砲彈藥刀械管制條例等
【裁判全文】
臺灣高等法院刑事判決                97年度上訴字第1453號
上  訴  人
即  被  告  甲○○
選任辯護人  陳傳中律師
上列上訴人因偽造文書等案件，不服臺灣桃園地方法院93年度訴
字第1129號，中華民國96年12月31日第一審判決（起訴案號：臺
灣桃園地方法院檢察署93年度偵字第1917、2284、2694、4854、
6714、7156、7217、8634、8972號），提起上訴，本院判決如下
：
    主  文
原判決關於甲○○連續行使偽造私文書、連續竊盜及定執行刑部
分均撤銷。
甲○○連續收受贓物，處拘役陸拾日，如易科罰金，銀元以佰
元即新臺幣玖佰元折算壹日，減為拘役拾日，如易科罰金，以
銀元佰元即新臺幣玖佰元折算壹日。
被訴竊盜部分無罪。
    事  實
一、甲○○綽號「苦瓜」，乃曾盛琪（因持有改造手槍經原審法
    院判處有期徒刑二年六月，併科罰金新台幣十萬元，竊盜部
    分判決免訴，均確定）雇用之砂石車司機。其明知車號RD-0
    97號平板大貨車（乙○○所有）及車號8U-652號大貨車（綠
    斯特國際有限公司所有，前於93年2 月1 日，遭不明人士在
    新竹縣新豐鄉鳳坑村坑子口571 之4 號旁竊取後，停放於大
    園鄉工業區內），乃曾盛琪分別與劉建隆、劉康裕（以上二
    人由原審另行判決），於92年11月16日清晨、93年2 月4 日
    凌晨，在新竹縣竹北市○○○路、嘉興路口，及桃園縣大園
    鄉區邊所竊取之贓物，竟基於概括犯意，於曾盛琪等
    人竊得後，即連續在桃園縣中壢市○○路1461號曾盛琪所有
    廢棄物清理場內加以收受，為曾盛琪改裝車體，曾盛琪並將
    其所有大貨車之車號275-GY號、528-GC號車牌，分別懸掛前
    揭貨車上以避免遭警追查，惟仍分別於93年1 月7 日19時許
    、同年2 月8 日16時30分許，為警在前揭廢棄物清理場內查
    獲。
二、案經桃園縣政府警察局報請臺灣桃園地方法院檢察署檢察官
    偵查起訴。
    理  由
壹、關於共同被告警詢證詞之證據能力：
    按被告以外之人於審判外之言詞或書面陳述，除法律有規定
    者外，不得作為證據，刑事訴訟法第159 條第1 項定有明文
    。本件證人即同案被告曾盛琪、徐聰全、劉建隆於警詢就被
    告甲○○所涉之偽造文書、竊盜部分之犯嫌有所陳述，其性
    質對於被告而言，自屬傳聞證據，且其等所為之上開警詢筆
    錄內容，經辯護人於準備程序中爭執其證據能力（見原審卷
    (五)第29頁筆錄），後經原審於審理期日中轉換其三人為證人
    到庭接受交互詰問，亦無刑事訴訟法第159 條之2 、3 等例
    外容許傳聞證據具有證據能力之情形存在，依據上開法律明
    文，其三人之警詢證詞並無證據能力。
貳、有罪部分：
一、訊據被告甲○○矢口否認有收受贓物犯行，辯稱係曾盛琪說
    是他買的車，太舊了要噴的新一點，伊不知係曾盛琪偷來的
    ，係在快出事前劉建隆跟伊講後才知道云云。
二、惟查上揭事實業據同案被告曾盛琪於原審證稱被告知道車係
    其偷來的等語（見原審卷(五)第169 頁筆錄）；證人劉建隆亦
    證稱：伊與曾盛琪一同去竹北偷了1 台平板大貨車，偷到後
    就由曾盛琪開回去交給他倉庫員工保管，1 個是甲○○，另
    1 個忘記了，甲○○在工廠會改車，就是曾盛琪叫甲○○改
    車甲○○就改掉，沒有看過磨引擎號碼，只有親眼看過改車
    體，就是甲○○把拖板車車體的欄杆改掉、方向燈改短，而
    且甲○○不可能不知道老闆跟我們在外面偷車，「我曾經問
    甲○○這車子偷來的你怎麼都不怕，他說老闆給我薪水叫我
    做什麼我就做」等語（見原審卷(五)第196 至206 頁筆錄）。
    參以同案被告曾盛琪並將其所有大貨車之車號275-GY號、52
    8-GC號車牌，懸掛於其分別與劉建隆、劉康裕竊得之前揭貨
    車上，被告既係曾盛琪僱用之司機，衡情自當有所懷疑，所
    辯不知係贓車云云，自不足採。被告犯罪事證明確，應依法
    論科。
三、新舊法比較
    被告行為後，刑法於94年1 月7 日修正，於94年2 月2 日公
    布，並於95年7 月1 日施行。按行為後法律有變更者，適用
    行為時之法律。但行為後之法律有利於行為人者，適用最有
    利於行為人之法律，刑法第2 條第1 項定有明文（刑法第2
    條係規範行為後法律變更所生新舊法律比較適用之準據法，
    是刑法第2 條本身雖經修正，但該條文既屬適用法律之準據
    法，本身尚無比較新舊法之問題，應逕適用裁判時之刑法第
    2 條規定以決定適用之刑罰法律）。又比較時應就罪刑有關
    之共犯、未遂犯、想像競合犯、牽連犯、連續犯、結合犯，
    以及累犯加重、自首減輕暨其他法定加減（如身分加減）與
    加減例等一切規定，綜其全部罪刑之結果而為比較（最高法
    院95年第8 次刑事庭會議決議參照）。
(一)被告行為時，關於罰金之最低額，修正前刑法第33條第5 款
    規定：「罰金：（銀元）一元以上。」，經依現行法規所定
    貨幣單位折算新臺幣條例第2 條規定折算後，上開罰金刑之
    最低數額為新臺幣3 元。而修正後刑法第33條第5 款則規定
    ：「罰金：新臺幣一千元以上，以百元計算之」，即修正後
    之罰金刑最低數額，已提高為新臺幣1 千元，比較新舊法適
    用結果，此部分以被告行為時之舊法較有利於被告。
(二)刑法第56條關於連續犯規定，修正後刑法第56條業已刪除，
    如依修正前刑法第56條，行為人連續數行為而犯同一之罪名
    者，以一罪論，但得加重其刑至二分之一，依新刑法規定則
    一罪一罰。經新舊法比較結果，自以適用修正前之刑法第56
    條較有利於被告，而應適用修正前該條規定。
(三)綜合上述各條文修正前、後之比較，就修正後之罰金最低數
    額，較修正前提高，顯然不利於被告；另連續犯部分，亦以
    修正前之規定有利於被告，揆諸前揭最高法院決議所揭示之
    罪刑綜合比較原則，依刑法第2 條第1 項前段之規定，應整
    體適用行為時即修正前之規定。
四、核被告所為，係犯刑法第349 條第1 項之收受贓物罪。其先
    後所為二次收受贓物行為，時間緊接、犯罪構成要件相同，
    顯係基於概括犯意為之，應依修正前刑法第56條連續犯之規
    定，論以一罪並加重其刑。
五、原審認被告在曾盛琪指示下有磨去上開2 大貨車之引擎號碼
    等行使偽造私文書之行為（此部分並無積極證據證明之，另
    詳後述），被告即無任何「無償取得」該等贓物之收受行為
    ，而就此部分不另為無罪之諭知，尚有誤會。被告上訴否認
    犯罪，固無理由，然原判決既有上揭可議之處，應由本院將
    之撤銷改判。爰審酌被告之素行、生活狀況、犯罪之動機、
    目的、手段、各該車輛被害人具領失竊車輛之情況、被告與
    曾盛琪間係主雇關係等一切情狀，量處如主文第2 項所示之
    刑，並依中華民國九十六年罪犯減刑條例第2 條第1 項第3
    款之規定，減其刑期二分之一。又被告行為後，關於易科罰
    金之折算標準，除刑法第41條有所修正外，罰金罰鍰提高標
    準條例亦於95年5 月17日經總統公布修正，刪除第2 條有關
    易科罰金折算標準之規定，並自95年7 月1 日起施行。刑法
    第41條第1 項前段關於易科罰金之規定，新法修正為「犯最
    重本刑為五年以下有期徒刑以下之刑之罪，而受六個月以下
    有期徒刑或拘役之宣告者，得以新臺幣一千元、二千元或三
    千元折算一日，易科罰金」，惟依被告行為時之刑罰法律即
    修正前刑法第41條第1 項前段：「犯最重本刑為五年以下有
    期徒刑以下之刑之罪，而受六個月以下有期徒刑或拘役之宣
    告，因身體、教育、職業、家庭之關係或其他正當事由，執
    行顯有困難者，得以一元以上三元以下折算一日，易科罰金
    」及修正前罰金罰鍰提高標準條例第2 條關於「依刑法第四
    十一條易科罰金者，均就其原定數額提高為一百倍折算一日
    ；法律所定罰金數額未依本條例提高倍數，或其處罰法條無
    罰金刑之規定者，亦同」等規定，易科罰金之折算標準最高
    為銀元3 百元，最低為銀元1 百元，換算為新臺幣後，最高
    額為新臺幣9 百元，最低額為新臺幣3 百元。比較修正前、
    後關於易科罰金折算標準之刑罰法律，適用修正前之規定即
    修正前刑法第41條第1 項前段及修正前罰金罰鍰提高標準條
    例第2 條規定，對被告較為有利，爰依刑法第2 條第1 項前
    段之規定，適用最有利於被告之行為時法即修正前刑法第41
    條第1 項前段、修正前罰金罰鍰提高標準條例第2 條規定處
    罰，併諭知易科罰金之折算標準。
、不另為無罪之諭知部分：
一、公訴意旨略以：被告除收受曾盛與劉建隆、劉康裕竊得之車
    號RD-097號平板大貨車及車號8U-652號大貨車之贓物外，並
    與曾盛琪共同基於偽造文書之概括犯意聯絡（曾盛琪涉犯偽
    造文書罪嫌部分，併由台灣新竹地法院審理），於曾盛琪等
    竊得後數日內，在前揭廢棄物清理場內，將該竊得之貨車引
    擎上之引擎號碼磨去後，再分別將不詳引擎號碼打印於RD-0
    97號平板大貨車引擎上，及將打印之HO6C-TB21548號碼牌，
    黏貼於8U-652號大貨車引擎上加以變造，因認被告尚涉犯刑
    法第210 條、第220 條第1 項之偽造準文書罪嫌。
二、按犯罪事實應依證據認定之，無證據不得認定犯罪事實；被
    告或共犯之自白，不得作為有罪判決之唯一證據，仍應調查
    其他必要之證據，以察其是否與事實相符；不能證明被告犯
    罪者，應諭知無罪之判決，刑事訴訟法第154 條第2 項、第
    156 條第2 項、第301 條第1 項分別定有明文。又認定不利
    於被告之事實，須依積極證據，苟積極證據不足為不利於被
    告事實之認定時，即應為有利於被告之認定，更不必有何有
    利之證據；犯罪事實之認定，應憑真實之證據，倘證據是否
    真實尚欠明確，自難以擬制推測之方式，為其判斷之基礎；
    刑事訴訟上證明之資料，無論為直接或間接證據，均須達於
    通常一般之人均不致有所懷疑，而得確信其為真實之程度，
    始得據為有罪之認定，若其關於被告是否犯罪之證明未能達
    此程度，而有合理懷疑之存在，致使無從形成有罪之確信，
    根據「罪證有疑，利於被告」之證據法則，即不得遽為不利
    於被告之認定，最高法院30年上字第816 號、53年台上字第
    656 號、76年台上字第4986號分別著有判例可資參照。
三、訊據被告堅決否認有何偽造文書犯行。查公訴人認被告涉有
    此部分之罪嫌，無非係以同案被告曾盛琪之供述及徐聰全、
    劉建隆之證述等為論據。經查：
(一)證人徐聰全於原審證述其並未看過被告在修理機械時有磨車
    子引擎號碼之情事（原審卷(五)第198 頁）；證人劉建隆亦證
    稱其沒有看過曾盛琪叫被告磨引擎號碼，只有看過改車體等
    語（同卷第205 頁），其雖又稱：聽曾盛琪講說引擎號碼已
    經叫甲○○改掉云云，乃係傳聞陳述，自不足為被告有改引
    擎號碼之證據。甚且證人徐聰全於偵查時即已供稱並沒有看
    過被告有改貨車的引擎號碼（93偵字第1917號卷第297 頁）
    ，檢察官引二人之供述為證據，並無依憑。
(二)同案被告曾盛琪於原審固證述：竊得貨車等大型機具後會稍
    微改裝，例如噴漆改顏色、改裝外觀、「引擎號碼磨掉」、
    掛上自己車牌等，「（問：這些處理改裝行為是你自己所為
    或請他人處理？）我都交給甲○○去處理，我跟他的主雇關
    係只是個幌子，他其實是在我這邊改造車子」，我們算是共
    犯結構，所以甲○○不會提出質疑，但這種情況不常有，甲
    ○○也知道貨車是偷的，改裝是為了遮掩一下，怕被發現，
    如果有賣出去，也會跟甲○○平分，甲○○是在92年6 月間
    加入的，也有幫忙開車，我也會付工資給他云云（見原審卷
    (五)第168 至172 頁筆錄）；惟其對被查獲前與被告合作改幾
    輛車、賣出多少輛、及分給被告多少錢等問題均以忘記一語
    塘塞，則被告為其改引擎號碼究有利得及動機，不無疑問。
    參以曾盛琪復供稱：「（問：為何後來又供出甲○○？）我
    已經因為偷車的事情搞了這麼大的案子，羈押期間竟然又聽
    到我有三把槍，所以我很生氣要死大家一起死。」等語。同
    案被告曾盛琪雖有可能因此而和盤托出，但亦不能排除其因
    被告供出其所有之槍枝而挾怨報復之可能。是本件除同案被
    告曾盛琪有瑕疵之自白外，別無其他積極證據得以證明之，
    自不得因此而認定被告有偽造文書之犯行。
四、原審未察，僅以推測方式認被告不但會修理怪手，也會修改
    車體，對於磨去引擎號碼等方式、技術當非陌生，且依證人
    劉建隆所述認被告對於老闆曾盛琪之指示均會照辦，不論該
    指示有無違法或使自己涉嫌其中，被告都不會拒絕等情，於
    別無其他積極證據足以證明之情況下，即認定被告與曾盛琪
    涉犯共同偽造文書罪行，尚有違誤。被告上訴就此指摘，自
    有理由。惟因起訴書認此部分與上揭被告收受贓物罪間有刑
    法修正前牽連犯之裁判上一罪關係，故就此部分本院不另為
    無罪之諭知。
肆、無罪部分：
一、公訴意旨又以：被告與曾盛琪共同意圖為曾盛琪不法之所有
    ，於92年12月底某日，共同至新竹縣湖口鄉○○村○○道路
    旁，竊取陳玉村所有三菱牌120 型挖土機一台，得手後藏放
    於曾盛琪上揭廢棄物清理場內。嗣於93年1 月7 日19時許，
    為警在前揭廢棄物清理場內查獲，因認被告涉犯刑法第320
    條第1 項之竊盜罪嫌。
二、訊據被告亦堅詞否認有何竊盜犯行。查公訴人認被告涉有此
    部分之罪嫌，無非係以同案被告曾盛琪之供述及被害人陳玉
    村之指訴為論據。經查：
(一)被害人陳玉村所有之三菱牌120 型挖土機曾於92年12月初某
    日失竊，後為警於93年2 月8 日在上開曾盛琪之廢棄物清理
    場尋獲，並由陳玉村確認後具單領回保管，固據陳玉村於警
    詢中證述甚詳，惟此只能證明該挖土機曾失竊之事實，並不
    能證明竊賊何人。
(二)證人即同案被告曾盛琪於偵訊時固稱有和被告一起去偷三菱
    牌120 型挖土機等語（見93偵1917號卷第154 頁），惟其於
    警訊時卻係供稱（曾盛琪於警訊供述雖無證據能力，但得用
    來彈劾其偵審供述之真實性）於93年1 月7 日被查獲之三菱
    牌挖土機是其於92年11月11日凌晨3 時許，獨自一個人駕駛
    行竊所來之板車行竊得來等語（同卷第11頁），於其後偵訊
    中又稱被告並未和其一起偷過等語（同卷第321 頁），其先
    後供述已有不同。且證人於原審復證稱：其有與一個人竊取
    上開陳玉村所有之三菱牌120 型挖土機，但已忘記是誰等語
    ，嗣經原審提示上開第154 頁之偵訊筆錄後，方稱以偵訊中
    所述與被告一起去偷為實在，因距案發時間已三年多云云。
    查證人曾盛琪雖有可能因時間久遠致竊盜細節不復記憶，亦
    有可能係其挾怨，當下隨口供述並非客觀存在之事實，致時
    間久遠已忘記當初指控被告參與何件竊盜，於原審因須承擔
    偽證罪責下而不敢恣意指證，僅得以忘記一詞塘塞。審酌其
    係於被告供出其所有之槍枝後方於偵查中改變供詞，自不能
    僅憑其有瑕疵自白之唯一證據遽認被告犯罪，是公訴人所指
    被告有竊盜之犯行，其間猶有合理之懷疑存在，無法使本院
    形成有罪之確證，罪疑惟輕，自應為有利於被告之認定。此
    外復查無其他積極證據，足以證明被告有公訴人所指竊盜行
    為，揆諸首揭說明，應為被告無罪之諭知。
三、原審未察，未考量證人曾盛琪係於被告供出其所有槍枝後方
    改變供詞，僅以其於偵查中之指述認定被告犯竊盜罪，自有
    違誤。被告上訴指摘原判決就此不當，為有理由，應由本院
    將原判決此部分予以撤銷改判，並另為被告無罪之判決。
四、被告被訴竊盜部分既為無罪，則臺灣桃園地方法院檢察署95
    年度偵字第17557 號移送併辦意旨以被告於93年2 月下旬某
    日，將曾盛琪所有置放在新竹縣湖口鄉聯合報南園產業道路
    旁之藍色貨櫃（內有電視機1 部及鐵櫃1 個）竊取得手之部
    分，與本件即無刑法修正前連續犯之裁判上一罪關係，自應
    退由檢察官另行處理。
據上論斷，應依刑事訴訟法第369 條第1 項前段、第364 條、第
299 條第1 項前段、第301 條第1 項，刑法第2 條第1 項前段、
第349 條第1 項，修正前刑法第56條、第41條第1 項前段，中華
民國九十六年罪犯減刑條例第2 條第1 項第3 款、第7 條、第9
條，罰金罰鍰提高標準條例第1 條前段、修正前罰金罰鍰提高標
準條例第2 條，現行法規所定貨幣單位折算新臺幣條例第2 條，
判決如主文。
本案經檢察官陳大偉到庭執行職務。
中    華    民    國    97    年    7     月    24    日
            刑事第十五庭  審判長法  官  吳昭瑩
                                法  官  蘇隆惠
                                法  官  李正紀
以上正本證明與原本無異。
檢察官就偽造文書部分如不服本判決，應於收受送達後十日內向
本院提出上訴書狀，其未敘述上訴之理由者並得於提起上訴後十
日內向本院補提理由書（均須按他造當事人之人數附繕本）。
其餘不得上訴。
                                書記官  鄭信昱
中    華    民    國    97    年    7     月    24    日
附錄：本案論罪科刑法條全文
刑法第349條第1項：
收受贓物者，處三年以下有期徒刑、拘役或五百元以下罰金。


司法院資訊處製作；財團法人民間司法改革基金會備份。
